高雄高等行政法院簡易判決　　　　　　　　　　 九十一年度簡字第二九八號
　　原　　　告　聖禧企業股份有限公司
　　代　表　人　甲○○　董事長.
　　被　　　告　高雄市稅捐稽徵處
　　代　表　人　乙○○　○○
　　訴訟代理人　丙○○
右當事人間因稅捐稽徵法事件，原告不服高雄市政府中華民國九十一年五月六日高市
府訴一字第二○二三四號訴願決定，提起行政訴訟。本院判決如左：
    主　文
原告之訴駁回。
訴訟費用由原告負擔。
    事實及理由
一、緣原告於民國（下同）八十五年九月間銷售貨物新台幣（下同）十七萬四千九百
    八十元，未依法開立統一發票與實際買受人，卻開立發票與買受人所指定之非實
    際交易對象欽國營造股份有限公司（下稱欽國公司），案經法務部調查局南部地
    區機動工作組於八十九年八月二十一日查獲，移由被告審理結果，核認其違章事
    實屬實，乃依稅捐稽徵法第四十四條規定，處以其違法開立發票總額十七萬四千
    九百八十元百分之五計八千七百四十九元之罰鍰；原告不服，申經復查，未獲變
    更，提起訴願，亦遭決定駁回，遂提起本件行政訴訟。
二、原告起訴略謂：（一）原告銷售擴張網，依法開立統一發票予買受人，買賣一事
    為現金買賣並自行運送，本件有統一發票可證原告銷貨行為發生，及原告銷售有
    依法開立銷貨證明等情，核無違法，至於國茵企業股份有限公司（下稱國茵公司
    ）與欽國公司間借牌糾紛受罰事件，原告並不知情，原告自不得因之而受罰。（
    二）又欽國公司負責人因出借牌照等情經移送台灣高雄地檢署依法偵辦一案，尚
    未判決確定，被告引用李富國於調查局南部地區機動組筆錄及證物以為認定奇美
    實業１○○１ＬＢＲ脫水包裝區廠房新建工程係該公司出借牌照之依據，亦非無
    疑。（三）原告於八十六年開立發票向欽國公司請領貨款，乃依交易當時之時空
    環境形成之商業慣例、資訊條件而為之，且已依法報稅而為被告接受，被告再以
    其後二、三年發現之尚未判決確定之新事實，於尚未通知原告以一般稅務行政方
    式更正或必要手續，遽依稅捐稽徵法第四十四條規定對原告課處罰鍰，已有未合
    。且對於借牌者及出借者法律關係應予釐清，若以借牌者委任出借者出面與其上
    、下包間分別訂立合約，並按規定繳交稅款，則縱欽國公司間出借牌照一事屬實
    ，依其相互間之法律關係，亦非法所不許，則欽國公司何嘗不可成擴張網實際買
    受人或直接交易對象，被告疏未審酌於此，即逕處罰原告，亦有違法。（四）被
    告對於實際買受人或直接交易對象之法律上概念之理解亦有不合理之處；蓋社會
    上買賣交易，實際買受人非以自己名義為買賣行為所在多有，按被告之觀念，出
    賣人則須一一檢視實際買受人究為誰始開立發票，否則即違反稅捐稽徵法第四十
    四條規定，然許多加油站習慣以到站加油者所指定之公司行號為實際買受人，則
    依被告觀念，其只要查明發票上之車牌號碼並非統一編號所代表公司之車輛，該
    加油業者豈非即須受罰，顯見被告觀念與一般經驗法則有違，被告認事用法顯有
    諸多矛盾不合理之處云云，而聲明求為判決撤銷原處分及訴願決定。被告則以（
    一）本件原告於八十五年九月間銷售擴張網十七萬四千九百八十元，而以欽國公
    司為買受人開立字軌號碼ＥＧ00000000統一發票一紙，然欽國公司負責
    人李富國，自八十四年起至八十八年間連續將欽國公司之營造業執照出借予公司
    或個人，而以欽國公司為名義上之承攬人，由借牌者（即實際承作人）收集發票
    後郵寄給李富國作為進項扣抵，並由李富國依借牌者所要求之金額、品名、日期
    開立銷項發票給業主，藉此協助實際承作人逃漏稅捐，案經法務部調查局南區機
    動工作組於八十九年八月間查獲，除移送台灣高雄地方法院檢察署偵辦外，並將
    刑事案件移送書、欽國公司負責人李富國與國茵公司負責人曾國保之詢問筆錄等
    資料通報被告查核結果，取有原告之承諾書附卷可稽，是經被告審理後，原告核
    已違反行為時營業稅法第三十二條規定，其未依規定開立統一發票違章事實，足
    堪認定，故被告依稅捐稽徵法第四十四條規定，處以經查明認定之總額十七萬四
    千九百八十元百分之五即八千七百四十九元之罰鍰，於法並無不合。（二）本件
    原告八十五年九月間銷售擴張網之實際買受人非欽國公司，原告係依實際買受人
    之指定對欽國公司開立統一發票等情，已經訴外人國茵公司負責人曾國保於八十
    九年八月二十五日在法務部調查局南區機動工作組接受詢問時陳述甚明，並與欽
    國公司負責人李富國供述筆錄內容相符，故原告未依規定開立憑證行為，已證據
    確鑿。又有關違章漏稅案件認定，本以事實為準，而刑事及行政爭訟程序各有不
    同之意旨，故對於違章審理，被告本得自行調查證據認定事實，今依前述原告違
    章事實已臻明確，原告僅指摘尚未判決確定云云，並不足推翻被告所舉原告違章
    事實之證據證明力。（三）另按司法院釋字第二七五號解釋，原告應舉證證明自
    己無過失，本件原告未證明自己未依規定開立統一發票違法行為並無過失，僅以
    加油站習慣為例，尚未能推翻其過失之推定，則本件原告難謂其無過失。（四）
    按稅捐稽徵機關管理營利事業會計帳簿憑證辦法第二十一條第一項及稅捐稽徵法
    第四十四條規定，營利事業一經有開立發票予非實際交易對象行為，違章事實即
    成立，司法院釋字第二五二號解釋，認營利事業銷售貨物，不對直接買受人開立
    統一發票，而對買受人指定之客戶開立統一發票，應依稅捐稽徵法第四十四條規
    定論處之，而財政部（六九）台財稅字第三六六二四號函令內容，並無何違憲之
    處，故本件原告銷售貨物開立統一發票予欽國公司請領貨款，與財政部（六九）
    台財稅字第三六六二四號函令規範內容相符，依該函令解釋認其為稅捐稽徵法第
    四十四條規定違法情況並為論處，依前所述並無違法。（五）依建築法令規定，
    營造業者不得以登記證書借與他人，或冒用他人之營造業登記證書，故營造廠商
    將營造業登記證提供他人投標承攬工程，或代他人在建築申請書上蓋章表示承建
    ，以及使用他人營造業登記證從事承攬工程，均為法不許，按法律行為違反強制
    或禁止之規定者無效，故欽國公司出借牌照一事，依建築法令規定係違法，其法
    律行為無效，原告以借牌者與出借人法律關係，認欽國公司亦得成實際買受人云
    云等語，尤屬無稽，不足為採等語資為抗辯，而聲明求為判決駁回原告之訴。
三、按「營利事業依法規定應給與他人憑證而未給與，應自他人取得憑證而未取得，
    或應保存憑證而未保存者，應就其未給與憑證、未取得憑證或未保存憑證，經查
    明認定之總額，處百分之五罰鍰。」稅捐稽徵法第四十四條定有明文。次按「×
    ×木業股份有限公司於六十六年度銷售合板與經銷商蔡××君，未依規定以蔡君
    為買受人開立統一發票，又蔡君將合板轉售與客戶，亦未以客戶為買受人開立統
    一發票，而由××木業公司逕以蔡君之客戶為買受人開立統一發票，除蔡君應依
    未辦營業登記擅自營業及漏進漏銷處理外，木業公司未依規定給與蔡君合法憑證
    ，應依稅捐稽徵法第四十四條規定論處。」則經財政部六十九年八月八日台財稅
    字第三六六二四號函釋在案；而「財政部中華民國六十九年八月八日（六九）臺
    財稅字第三六六二四號函，認為營利事業銷售貨物，不對直接買受人開立統一發
    票，而對買受人之客戶開立統一發票，應依稅捐稽徵法第四十四條規定論處。此
    項命令，核與上述法律規定，係為建立營利事業正確課稅憑證制度之意旨相符，
    與憲法尚無牴觸。」亦經司法院釋字第二五二號解釋足資參照。綜前所述，稅捐
    稽徵法第四十四條規定乃為使營利事業據實給予或取得憑證，俾交易前後手稽徵
    資料臻於翔實，以建立正確課稅憑證制度，而此乃實現憲法第十九條規定意旨所
    必要。而前揭稅捐稽徵法第四十四條所謂「依法」，係指依行為時營業稅法第三
    十二條第一項：「營業人銷售貨物或勞務，應依本法營業人開立銷售憑證時限表
    規定之時限，開立統一發票交付買受人」之規定而言。其所謂「他人」，則指貨
    物或勞務之直接買受人或直接銷售人，非指直接買受人或直接銷售人以外之他人
    ，此自上述行為時營業稅法第三十二條第一項規定，即可得知。故若營利事業所
    開立給與之銷貨發票為非實際交易對象，即構成稅捐稽徵法第四十四條所規定營
    利事業未依規定給與他人憑證之要件，故不對直接買受人開立統一發票，縱其開
    立發票行為係經買受人指定或同意，仍不得因此解免稅捐稽徵法第四十四條規定
    之違章責任，先予敘明。
四、經查：
（一）原告於八十五年九月間銷售擴張網十七萬四千九百八十元，並以欽國公司為買
      受人開立字軌號碼ＥＧ00000000統一發票一紙供欽國公司作為進項扣
      抵之用，而此貨物係供欽國公司所承包奇美實業公司使用一節，已經原告陳明
      在卷，並有專案申請調檔統一發票查核清單附原處分卷可稽；惟國茵公司負責
      人曾國保於法務部調查局南部機動工作組調查時曾陳稱：「前述奇美實業１○
      ○１ＬＢＲ脫水包裝區廠房新建工程，因為該公司要求承包商必須具備甲級營
      造廠之資格，而我當時並未具有甲級營造廠，所以才向李富國借欽國公司牌照
      標得該項工程，當時之條件為借牌費用為工程合約價格的百分之二點五，本工
      程之合約價格為三千二百萬元，所以我支付給李富國八十萬元，至於統一發票
      則因我是工程的實際承作人，所以都是由我將下包開給我的統一發票交給欽國
      公司作為進項扣抵」等語，另欽國公司負責人李富國於法務部調查局南部機動
      工作組調查時則供述：「業主借牌後即自行發包，欽國公司僅負責申請使照及
      建照，及土木技師簽證，並未實際承作，至於統一發票則由業主自行向下包蒐
      集後郵寄交給欽國公司作為進項扣抵，而欽國公司則依業主要求之金額、品名
      、日期開立統一發票給業主」等語，有該等詢問筆錄附原處分卷可稽；故系爭
      原告所銷售之擴張網，其實際交易對象並非發票上所載之買受人欽國公司一節
      ，即堪認定。而依首揭行為時營業稅法第三十二條第一項前段及稅捐稽徵機關
      管理營利事業會計帳簿憑證辦法第二十一條第一項之規定，原告應開立統一發
      票與實際買受人始為適法，故原告以欽國公與國茵企業公司間縱有借牌之法律
      關係，主張其開立發票予欽國公司亦屬合法云云，顯有誤會，不足為採。另本
      院係依據上述曾國保、李富國等人之陳述暨本院調查證據結果，認定上述事實
      ，核與曾國保、李富國等人所涉刑事案件偵審結果無涉，故原告以該刑事案件
      尚未判決為爭執，亦不足採。
（二）又按「人民違反法律上之義務而應受行政罰之行為，法律無特別規定時，雖不
      以出於故意為必要，仍須以過失為其責任條件。但應受行政罰之行為，僅須違
      反禁止規定或作為義務，而不以發生損害或危險為其要件者，推定為有過失，
      於行為人不能舉證證明自己無過失時，即應受處罰。」司法院釋字第二七五號
      解釋甚明。另司法院釋字第五○三號解釋亦謂：「納稅義務人違反作為義務而
      被處行為罰，僅須其有違反作為義務之行為即應受處罰；．．．．．．。」而
      稅捐稽徵法第四十四條係就營利事業違反應依法規定給與他人憑證而未給與等
      作為義務，所為處罰規定，故參諸上述司法院釋字第二七五號解釋及第五○三
      號解釋，除非行為人能舉證證明自己無過失，否則僅須其有違反作為義務之行
      為即推定其有過失，而應受處罰。查本件原告所銷售之擴張網，其實際交易對
      象並非發票上所載之買受人欽國公司一節，已如前述，故原告有違反前述應開
      立統一發票於實際買受人之作為義務一節甚明。而關於系爭擴張網之銷售情形
      ，原告於被告調查時係表示對方以現金付款等語，有原告之承諾書附原處分卷
      可按，然關於原告收受此現金貨款之相關資金流程資料，原告歷經復查及訴願
      之行政救濟程序均未能提出，並於本院審理中表示其無法提出；至原告於本院
      審理中雖提出國茵公司負責人曾國保之勞工保險卡及原告公司之帳簿影本一張
      為證；然其中原告公司帳簿影本雖記載系爭買賣之買受人為欽國公司，然此究
      為原告公司自行製作之文件，實無從因此而認原告對其未依規定給予憑證一事
      ，並無過失；另依訴外人曾國保之勞工保險卡記載，其於八十五年七月至八十
      六年十一月間雖係以在欽國公司工作之身分投保，然原告於本院審理中已明白
      表示其並不知是何人前來買貨，是憑該曾國保之勞工保險卡，亦無從為有利於
      原告之認定；尤其原告於本院審理中自陳：本件是第一次買賣，買賣當時當場
      他（買受人）說要買幾件，我就跟他說多少錢，他當場付現金給我，我就當場
      開發票給他，買受人就與我公司司機一起載貨去等語甚明；查本件買賣之金額
      依發票記載共十七萬四千九百八十元，金額雖非巨大，亦非小額之交易，衡諸
      一般交易常態，以現金進行買賣，已屬少數，況依原告陳述之交易情況，該買
      受人係第一次與原告交易，交易當天即以現金當場給付達十餘萬元之貨款，以
      原告出售之擴張網並非稀有且非具時效性之物品觀之，此種交易方式實有悖交
      易常情；故依上述本院調查證據結果，並無法認定原告就其違反應依法將統一
      發票給予實際買受人規定之行為，是屬無過失，故原告有違反稅捐稽徵法第四
      十四條規定之行為，即堪認定。
五、綜上所述，原告之主張並無可採，被告以原告出售系爭擴張網，未依法規定給予
    憑證，而依據稅捐稽徵法第四十四條規定依查明認定之總額對原告裁處百分之五
    計八千七百四十九元之罰鍰，並無違誤，訴願決定予以維持，亦無不合；原告提
    起本件訴訟，求為撤銷，為無理由，應予駁回。又本件屬簡易事件，爰不經言詞
    辯論為之。
六、據上論結，本件原告之訴為無理由，依行政訴訟法第二百三十三條第一項、第一
    百九十五條第一項後段、第九十八條第三項前段，判決如主文。
中　　　華　　　民　　　國    九十一　　年　    十二　　月　　二十四　　日
                              高雄高等行政法院第一庭
                                          法      官　楊惠欽
右為正本係照原本作成。
如不服本判決，應於送達後二十日內，向本院提出上訴狀並表明上訴理由，如於本判
決宣示後送達前提起上訴者，應於判決送達後二十日內補提上訴理由書（須按他造當
事人人數附繕本）。
提起上訴應預繳送達用雙掛號郵票七份（每份三十四元）。
中　　　華　　　民　　　國    九十一　　年　    十二　　月　　二十四　　日
　　　　　　　　　　　　　 　　　　　　　 法院書記官　藍亮仁
附註：
行政訴訟法第二百三十五條（第一項、第二項）：
對於適用簡易程序之裁判提起上訴或抗告，須經最高行政法院之許可。
前項許可，以訴訟事件所涉及之法律見解具有原則性者為限。
